臺灣高等法院臺中分院刑事判決
111年度上易字第581號

上  訴  人  
即  被  告  馮浚清




上列上訴人因加重竊盜案件，不服臺灣彰化地方法院111年度易
字第310號中華民國111年2月28日第一審判決（起訴案號：臺灣
彰化地方檢察署111年度偵字第591號），提起上訴，本院判決如
下：
    主  文
原判決附表編號2部分關於犯罪所得即價值新臺幣貳萬參仟元之
筆記型電腦壹台未予沒收、追徵部分撤銷。
附表編號2部分未扣案之犯罪所得即價值新臺幣貳萬參仟元之筆
記型電腦壹台沒收，於全部或一部不能沒收或不宜執行沒收時，
追徵其價額。
其餘上訴駁回。
    事  實
一、馮浚清於民國110年11月12日上午11時35分許，騎乘車牌號
    碼000-000號普通重型機車停放在彰化縣○○市○○路000巷內，
    見張淑梅所有位於彰化縣○○市○○街00號套房式分租民宅有人
    出門，趁該民宅無人看管，有機可乘，竟意圖為自己不法之
    所有，基於竊盜之犯意，先後為下列犯行：
　㈠趁大門未上鎖之際，即侵入該民宅1樓屋內，以該屋內取得之
    工具，破壞1樓與2樓間之門鎖，爬上2樓後，以徒手破壞曾
    筱珊居住之後方房間門鎖，侵入後，著手翻找財物未遂。
　㈡另徒手破壞2樓由陳欣旻所居住之前方房間門鎖，侵入後，徒
    手竊取陳欣旻之筆記型電腦1臺(價值新臺幣〈下同〉2萬3千元
    )，得手後，再爬上3樓，欲破壞3樓之後方房間門鎖未果，
    旋即騎乘上開機車逃逸，所竊得之上開筆記型電腦以2千300
    元變賣後花用殆盡。嗣經警據報調閱附近路口之監視錄影畫
    面，循線獲悉上情。
二、案經張淑梅、曾筱珊及陳欣旻訴由彰化縣警察局彰化分局報
    告臺灣彰化地方檢察署檢察官偵查起訴。
    理  由
壹、證據能力方面
　　被告以外之人於審判外之陳述，雖不符刑事訴訟法第159條
    之1至第159條之4之規定，而經當事人於審判程序同意作為
    證據，法院審酌該言詞陳述或書面陳述作成時之情況，認為
    適當者，亦得為證據；當事人、代理人或辯護人於法院調查
    證據時，知有同法第159條第1項不得為證據之情形，而未於
    言詞辯論終結前聲明異議者，視為有前項之同意，刑事訴訟
    法第159條之5定有明文。而該條規定之立法意旨，在於確認
    當事人對於傳聞證據有處分權，得放棄反對詰問權，同意或
    擬制同意傳聞證據可作為證據，屬於證據傳聞性之解除行為
    ，如法院認為適當，不論該傳聞證據是否具備刑事訴訟法第
    159條之1至第159條之4所定情形，均容許作為證據，不以未
    具備刑事訴訟法第159條之1至第159條之4所定情形為前提（
    最高法院104年度第3次刑事庭會議決議參照）。本判決認定
    事實所引用之供述證據（含文書證據），檢察官、被告於本
    院準備程序時均不爭執其證據能力，亦未於本院言詞辯論終
    結前聲明異議，而本院審酌各該證據作成時之情況，並無違
    法不當或證明力明顯過低之瑕疵，亦認以之作為證據應屬適
    當，是依刑事訴訟法第159條之5規定，均有證據能力。
貳、實體方面
一、訊據被告馮浚清對於上開犯罪事實坦承不諱，核與告訴人張
    淑梅、曾筱珊及陳欣旻於警詢時證述之情節相符，並有路口
    監視錄影畫面翻拍照片及現場照片共43張、車號查詢機車車
    籍1紙在卷可稽。被告之自白核與事實相符，事證明確，其
    犯行洵堪認定。
二、論罪科刑
　㈠核被告就事實欄一、㈠所為，係犯刑法第321條第1項第1款、
    第2款、第2項之毀越門窗侵入住宅竊盜罪未遂罪；就事實欄
    一、㈡所為，係犯刑法第321條第1項第1款、第2款之毀越門
    窗侵入住宅竊盜罪。
　㈡被告上開加重竊盜未遂犯行，已著手於犯罪行為之實行不遂
    ，爰依刑法第25條第2項之規定，按正犯之刑減輕之。
　㈢被告上開2犯行，時空環境雖甚為密接，惟係分別侵害被害人
    曾筱珊及陳欣旻之法益，其犯意各別，行為互殊，應予分論
    併罰。
三、上訴駁回部分：
　　原審認被告罪證明確，審酌被告不思循合法途徑獲取財物，
    竟為一己私利，以侵入住宅、毀越門窗之方式竊取他人財物
    ，顯然缺乏對他人財產權應予尊重之觀念，實屬不該；惟考
    量被告犯後坦承犯行，並與告訴人陳欣旻達成調解，此有原
    審法院調解程序筆錄可參；再衡酌被告之犯罪動機、手段、
    竊取物品之價值、智識程度及生活狀況等一切情狀，分別量
    處如附表「主文」欄所示之刑，並定其應執行刑為有期徒刑
    8月，且諭知如易科罰金以新臺幣1千元折算1日之標準。經
    核原判決認事用法並無違誤，量刑亦屬妥適，應予維持。被
    告上訴意旨謂其已與被害人達成和解，家中又發生重大變故
    ，原審量刑過重云云，惟查：㈠被告並未與被害人曾曉珊和
    解，被害人曾曉珊亦表明其非常害怕再看到被告，不要與被
    告和解等語；另被告雖於原審與被害人陳欣旻調解成立，然
    被告並未依調解條件為任何給付，有本院公務電話紀錄、原
    審調解程序筆錄在卷可按（見本院卷第75、83頁、原審卷第
    89-90頁），顯見被告尚未實質賠償被害人陳欣旻、曾曉珊
    ，其犯罪後之態度自難謂為良善。㈡刑罰之量定，屬法院自
    由裁量之職權行使，應審酌刑法第57條所列各款事由及一切
    情狀，為酌量輕重之標準，並非漫無限制；量刑輕重係屬事
    實審法院得依職權自由裁量之事項，苟已斟酌刑法第57條各
    款所列情狀而未逾越法定刑度，不得遽指為違法；且在同一
    犯罪事實與情節，如別無其他加重或減輕之原因，下級審量
    定之刑，亦無過重或失輕之不當情形，則上級審法院對下級
    審法院之職權行使，原則上應予尊重（最高法院72年臺上字
    第6696號、75年臺上字第7033號判例及85年度臺上字第2446
    號判決意旨參照）。原審就被告之量刑已斟酌刑法第57條各
    款所列情狀而未逾越法定刑度，難認有何不當之處，亦符合
    「罰當其罪」之原則，並無輕重失衡之情形。是綜上所述，
    被告之上訴為無理由，應予駁回。
四、撤銷改判部分（即原判決附表編號2部分關於犯罪所得即價
    值2萬3千元之筆記型電腦1台未予沒收、追徵部分）
　㈠原審認被告此部分犯行竊得被害人陳欣旻之筆記型電腦1台，
    業經變賣得款2千3百元，此據被告供明在卷，核屬刑法第38
    條之第4項所稱變得之物，為其犯罪所得，惟被告已與被害
    人陳欣旻達成調解，如其能確實履行調解條件，已足以剝奪
    其犯罪利得，倘再予以沒收，恐有過苛之虞，而依刑法第38
    條之2第2項規定不予宣告沒收。
　㈡惟按犯罪所得，屬於犯罪行為人者，沒收之；前2項之沒收，
    於全部或一部不能沒收或不宜執行沒收時，追徵其價額，刑
    法第38條之1條第1項前段、第3項定有明文。經查：被告就
    附表編號2所示犯行，竊得害人陳欣旻之筆記型電腦1台，價
    值2萬3千元，被告供稱其已在跳蚤市場變賣後得款2千8百元
    ，惟此部分僅被告之供述而無其他證據足以證明之。另其雖
    於原審與被害人陳欣旻調解成立，被告願給付被害人陳欣旻
    2萬3千元，應於111年6月18日前給付3千元，餘款自111年7
    月起按月於每月18日前給付5千元至清償完畢止，有調解程
    序筆錄在卷可參（見原審卷第89-90頁），惟被告迄今並未
    為任何給付，有本院公務電話紀錄在卷可稽（見本院卷第83
    頁）。足見被告仍保有其犯罪所得，且該筆記型電腦1台並
    未扣案，自應依法諭知沒收、追徵。原審未予諭知沒收、追
    徵自有未合，且本案雖係被告上訴，惟刑事訴訟法第370條
    有關不利益變更禁止原則之規定，係針對「刑」而言，非屬
    於刑罰之沒收，自不在此限（臺灣高等法院暨所屬法院105
    年法律座談會意見、最高法院87年度台上字第3261號判決意
    旨參照），是原判決此部分尚有未洽，應由本院予以撤銷改
    判。爰依刑法第38條之1條第1項前段、第3項諭知沒收，於
    全部或一部不能沒收或不宜執行沒收時，追徵其價額。
據上論結，應依刑事訴訟法第368條、第369條第1項前段、第364
條，刑法第38條之1第1項前段、第3項，判決如主文。
本案經檢察官吳怡盈提起公訴，檢察官王元郁到庭執行職務。
中　　華　　民　　國　　111 　年　　9 　　月　　28　　日
          刑事第一庭    審判長法　官　江  德  千
                              法　官　柯  志  民
                              法　官　簡  源  希
以上正本證明與原本無異。
不得上訴。

                              書記官  吳  麗  琴
　　　　　　　　　　　　　　　
中　　華　　民　　國　　111 　年　　9 　　月　　28　　日

附錄論罪科刑法條：
刑法第321條
犯前條第1項、第2項之罪而有下列情形之一者，處6月以上5年以
下有期徒刑，得併科50萬元以下罰金：
一、侵入住宅或有人居住之建築物、船艦或隱匿其內而犯之。
二、毀越門窗、牆垣或其他安全設備而犯之。
三、攜帶兇器而犯之。
四、結夥三人以上而犯之。
五、乘火災、水災或其他災害之際而犯之。
六、在車站、港埠、航空站或其他供水、陸、空公眾運輸之舟、
    車、航空機內而犯之。
前項之未遂犯罰之。

附表：
編號 犯罪事實   主  文（原審諭知) 1 事實欄一、㈠所示 馮浚清犯毀越門窗侵入住宅竊盜未遂罪，處有期徒刑肆月，如易科罰金，以新臺幣壹仟元折算壹日。 2 事實欄一、㈡所示 馮浚清犯毀越門窗侵入住宅竊盜罪，處有期徒刑陸月，如易科罰金，以新臺幣壹仟元折算壹日。